臺灣高等法院民事判決
109年度上易字第377號
上  訴  人  法智特顧問有限公司
法定代理人  許雪婷  
訴訟代理人  廖偉真律師
複  代理人  方興中律師
訴訟代理人  劉曉穎律師
被  上訴人  幸一生醫科技有限公司
法定代理人  謝琇珍  
訴訟代理人  劉炳烽律師

上列當事人間請求損害賠償事件，上訴人對於中華民國109年1月
22日臺灣臺北地方法院107年度訴字第1644號第一審判決提起上
訴，本院於109年8月19日言詞辯論終結，判決如下：
    主      文
原判決關於命上訴人給付人民幣壹拾伍萬參仟元本息部分及該部
分假執行之宣告，暨該部分訴訟費用之裁判均廢棄。
上開廢棄部分，被上訴人在第一審之訴及假執行之聲請均駁回。
其餘上訴駁回。
第一審廢棄改判部分訴訟費用由被上訴人負擔；第二審訴訟費用
由上訴人負擔十分之六，餘由被上訴人負擔。
    事實及理由
一、本訴部分： 　
(一)被上訴人主張：伊於民國102年9月18日與上訴人簽訂客戶委
    託約定書(下稱系爭契約)，約定總代辦費為人民幣(下同)51
    萬元，委由上訴人為伊公司所生產Vigill私密沐浴露(下稱
    系爭沐浴露)、婦潔抗(抑)菌洗滌劑二項產品取得中國大陸
    衛消進字號資格證書(下稱系爭證書)，系爭契約第1條第1條
    約定委託期間係自簽約日起12個月即至103年9月17日止，若
    期滿若未能取得系爭證書，上訴人即應全額退還代辦費用。
    伊分別於102年9月18日、104年6月18日、同年12月29日給付
    30萬6,000元、5萬1,000元、5萬1,000元，共計40萬8,000元
    代辦費予被上訴人。伊無意展延委託期限，係因上訴人一再
    佯稱即將取得系爭證書，伊始同意於期滿後繼續付款，然伊
    事後發現縱未取得系爭證書，伊公司之產品仍可在大陸地區
    銷售，乃於105年12月30日委請律師寄發存證信函，請求上
    訴人返還前開40萬8,000元，惟未獲置理。嗣於106年1月12
    日婦潔抗(抑)菌洗滌劑已取得系爭證書，伊同意扣除婦潔抗
    (抑)菌洗滌劑之代辦費25萬5,000元，僅請求返還系爭沐浴
    露之代辦費用15萬3,000元(計算式：408,000－255,000＝153,
    000，下稱系爭代辦費)。為此，爰依系爭契約第1條第1項約
    定，求為命上訴人給付被上訴人15萬3,000元本息之判決(未
    繫屬本院部分不予贅述)。 
(二)上訴人則以：兩造於原約定委託期限之103年9月17日後，仍
    持續以電子郵件往來討論產品之成分問題，被上訴人並依伊
    之指示分別於104年6月18日、12月29日各匯款5萬1,000元予
    訴外人梅乃文，同意進行系爭沐浴露之安定性測試，兩造間
    默示展延系爭沐浴露之委託期限至取得系爭證書之日止。又
    被上訴人於原約定期限屆至後，仍同意付款並進行產品測試
    ，足使伊相信被上訴人不依系爭契約第1條第1項約定請求返
    還系爭代辦費，詎被上訴人於原約定期滿後兩年餘方請求返
    還系爭沐浴露之代辦費用，有違誠信原則，應不生效力。況
    系爭沐浴露無法取得系爭證書，係因有效成分醋酸氯己定濃
    度不足，不符合大陸地區標準所致，非可歸責於伊等語資為
    抗辯。
二、反訴部分：　
(ㄧ)上訴人主張：系爭沐浴露無法取得系爭證書，係因其中成分
    醋酸氯己定濃度不足，被上訴人未盡協力義務，調整產品之
    成分所致，自屬可歸責於被上訴人之事由，使伊不能給付。
    為此，爰依民法第267條規定、系爭契約第1條第4項約定，
    求為命被上訴人給付尾款10萬2,000元本息。
(二)被上訴人則以：依系爭契約第1條第4項約定，伊無須提出系
    爭沐浴露之配方，更遑論調整或修改成分，上訴人既未完成
    取得系爭證書之給付行為，自不得請求第3期代辦費等語資
    為抗辯。　　　
三、原審就本訴及反訴部分均為上訴人敗訴之判決。上訴人不服
    ，提起上訴，上訴聲明：(一)本訴部分：⑴原判決關於命上
    訴人給付15萬3,000元本息及該部分假執行之宣告，暨該部
    分訴訟費用之裁判均廢棄；⑵上開廢棄部分，被上訴人在第
    一審之訴及假執行之聲請均駁回。(二)反訴部分：⑴原判決
    駁回上訴人後開第二項之訴部分，暨該部分訴訟費用之裁判
    均廢棄；⑵上開廢棄部分，被上訴人應給付上訴人10萬2,000
    元及自反訴狀繕本送達翌日起至清償日止，按年息百分之五
    計算之利息。被上訴人之答辯聲明：上訴駁回。
四、兩造爭執之事項及本院得心證之理由：
(一)本訴部分：　
　　被上訴人主張兩造簽訂系爭契約，系爭契約第1條第1項約定
    委託期限係自簽約日102年9月18日起12個月，即至103年9月
    17日止期滿，兩造並約定於前開委託期限屆滿若未能取得系
    爭證書，上訴人即應全額退還代辦費，固據其提出系爭契約
    為憑(見原審卷第209-211頁)，堪可認定。被上訴人主張委
    託期限屆滿，上訴人應返還系爭代辦費云云，惟為上訴人所
    否認，並辯稱兩造已默示展延委託期限迄至取得系爭證書之
    日止，被上訴人不得依系爭契約第1條第1項約定請求返還系
    爭代辦費等語，茲論述如下：
　　⑴按民法上所謂意思表示，係指表意人將企圖發生一定私法
      效果之意思，表示於外部之行為而言。又依民法第153條
      規定觀之，意思表示之方式，有明示與默示之分，前者乃
      表意人將其所欲發生之效果意思表示於外；後者則由表意
      人之某項舉動或其他情事間接推知其企圖發生何私法效果
      之意思所在。
    ⑵經查，兩造於102年9月18日簽訂系爭契約，本約定委託期
      間係自簽約日起12個月(見原審卷第209頁)，然於103年9
      月17日期限屆滿後，被上訴人仍於103年10月14日以電子
      郵件詢問上訴人申請證書之進度(見原審卷第67頁)，嗣於
      同年11月25、26日兩造繼續就系爭沐浴露其中關於殺菌之
      有效成分、濃度進行討論(見原審卷第83-89頁)，被上訴
      人更於104年10月14日表示同意安定性測試(見原審卷第91
      頁)，佐以證人即被上訴人管理部經理王家祥證稱：申請
      證書前即知要送藥監局檢驗產品成分是否屬於消字號認可
      範圍，上訴人表示不改成分可能無法取得消字號證書時，
      被上訴人並未決定取消，而係請上訴人繼續辦理，伊認為
      上訴人應自行與老師即大陸地區負責確認核可之人溝通，
      想辦法取得消字號證書，因上訴人表示差一點即可完成，
      如不繼續付款，老師不會確認核可；簽約1年後，於電話
      中有提及原契約所定12個月已屆至，但因作業仍在進行中
      ，所以專注在如何盡快處理好等語(見原審卷第135-136頁
      、第140頁)，則審酌前開兩造事實上之履約情形，足以推
      知系爭契約所定委託期滿後，被上訴人仍委任上訴人繼續
      為系爭沐浴露申辦系爭證書，希望上訴人最終能為系爭沐
      浴露取得證書，而上訴人亦依被上訴人之委任意旨處理委
      任事務等情。再參酌系爭契約所定期限屆滿後，被上訴人
      仍依系爭契約第1條第4項之約定給付第2期款項，而分別
      於104年6月18日、同年12月29日各匯款5萬1,000元予訴外
      人梅乃文即大陸地區負責辦理之人，繼續進行系爭證書之
      申辦程序，有中國建設銀行網上銀行電子回單、國泰世華
      銀行匯款憑證可憑(見原審卷第251-253頁)，堪認兩造間
      有繼續履約之意思。是上訴人主張系爭契約雖定有期限，
      然被上訴人於期滿後仍繼續委任上訴人辦理系爭證書，兩
      造之真意係將期限展延至取得系爭證書為止等語為可採。
      準此，兩造既已默示同意將履約期限展延至取得系爭證書
      之日為止，被上訴人主張上訴人未於簽約日起12個月內取
      得系爭證書，依系爭契約第1條第1項約定請求上訴人退還
      已收取之系爭代辦費，即失所依據，不應准許。至於被上
      訴人主張其於期滿後並未明示展延履約期限，亦未免除上
      訴人依系爭契約第1條第1項約定返還代辦費用之義務云云
      ，核與嗣後兩造實際履約情形不符，自不足採為有利於被
      上訴人之認定。
(二)反訴部分：
    上訴人主張因可歸責於被上訴人之事由，致伊不能給付，伊
    得依民法第267條規定請求被上訴人給付第3期尾款10萬2,00
    0元，為被上訴人否認，並以前詞置辯，茲論述如下：
    ⑴按當事人之一方因可歸責於他方之事由，致不能給付者，
      得請求對待給付。民法第267條前段定有明文。
    ⑵經查，上訴人主張系爭沐浴露無法取得系爭證書之原因，
      乃係其中有效成分醋酸氯己定，被上訴人之產品說明書記
      載濃度為0.10%，然經上海市預防醫學研究院檢測結果，
      濃度僅為0.0115%，未達系爭沐浴露之說明書所記載標準
      ，因此無法取得系爭證書，業據上訴人提出上海市預防醫
      學研究院滬預研委消(2016)檢字第0019-1號檢驗報告、系
      爭沐浴露說明書(見原審卷第171-177頁)為憑，且為被上
      訴人所不爭執(見本院卷第171頁)，堪認系爭沐浴露係因
      其中有效成分醋酸氯己定濃度不足，致無法取得系爭證書
      。
　　⑶雖上訴人主張被上訴人依約應變更系爭沐浴露之配方，因
      被上訴人未盡其附隨義務，致伊無法取得系爭證書，屬可
      歸責於被上訴人之事由云云。然審諸系爭契約第1條第4項
      約定，關於被上訴人應提供之文件，其中第7點僅要求被
      上訴人提供婦潔抗(抑)菌洗滌劑之配方(見原審卷第209頁
      )，本不包含系爭沐浴露，可認上訴人依約本無須提出系
      爭沐浴露之配方。再參以證人王家祥證稱：系爭沐浴露申
      請消字號證書時，成分遭上訴人質疑，伊等針對此部分作
      了解，亦與上訴人討論為何之前一直說沒問題，然現今連
      配方都要求做更改等語(見原審卷第134頁)，以及上訴人
      法定代理人許雪婷亦稱：伊未曾幫任何公司申請過大陸消
      字號證書，係被上訴人請伊幫忙代為申請，經伊了解後有
      以電子郵件告訴被上訴人，被上訴人始委託伊申請等語(
      見本院卷第89-90頁)，益徵於簽訂系爭契約時，兩造對於
      取得系爭證書之檢驗標準無所悉，並未約定被上訴人有配
      合檢驗結果更改成分比例之義務。雖上訴人主張嗣後要求
      被上訴人應將濃度提高，被上訴人已口頭允諾云云，然為
      被上訴人否認，上訴人就此情未舉證證明為真，自難憑採
      。又被上訴人在臺灣地區銷售系爭沐浴露已為多年，非能
      任意變更產品之成分比例，上訴人主張被上訴人負有變更
      系爭沐浴露配方之附隨義務，洵屬無據。從而，上訴人主
      張其給付不能係因可歸責於被上訴人之事由云云，顯無理
      由，其依民法第267條規定、系爭契約第1條第4款約定請
      求被上訴人給付第3期尾款，不應准許。
五、綜上所述，(一)本訴部分，被上訴人依系爭契約第1條第1項
    約定，請求上訴人給付被上訴人15萬3,000元本息，為無理
    由，不應准許。從而，原審就此部分為上訴人敗訴之判決，
    並為准、免假執行之宣告，尚有未洽，上訴意旨指摘原判決
    關此部分不當，求予廢棄改判，為有理由，爰由本院廢棄改
    判如主文第2項所示。(二)反訴部分，上訴人依民法第267條
    規定、系爭契約第1條第4項約定，請求被上訴人給付10萬2,
    000元本息為無理由，不應准許。原審就此部分為上訴人敗
    訴之判決，並無不合。上訴意旨指摘原判決關此部分不當，
    求予廢棄改判，為無理由，應駁回此部分上訴。
六、本件事證已臻明確，兩造其餘之攻擊或防禦方法及所用之證
    據，經本院斟酌後，認為均不足以影響本判決之結果，爰不
    逐一論列，附此敘明。
七、據上論結，本件上訴為一部有理由、一部無理由，判決如主
    文。
中　　華　　民　　國　　109 　年　　9 　　月　　9 　　日
                    民事第五庭    
                        審判長法  官  賴劍毅
                              法  官  陳君鳳
                              法  官  楊雅清
正本係照原本作成。
不得上訴。
中　　華　　民　　國　　109 　年　　9 　　月　　10　　日
　　　　　　　　　　    　　　書記官  陳惠娟